【裁判字號】    99,交聲更,21
【裁判日期】    990430
【裁判案由】    交管條例聲異
【裁判全文】
臺灣板橋地方法院交通事件裁定        99年度交聲更字第18號
原處分機關  交通部公路總局臺北區監理所
異  議  人
即受處分人  甲○○
上列異議人因違反道路交通管理處罰條例案件，對於交通部公路
總局臺北區監理所於民國98年11月11日以北監營裁字第裁40-ZAQ
093745、40-ZAQ093752、40-ZAQ093800、40-ZAQ093779、40-ZAQ
093788、40-ZAQ096034號違反道路交通管理事件之裁決聲明異議
，經本院於98年12月31日以98年度交聲字第4286、4287、4288、
4289、4290、4291號裁定後，原處分機關不服提起抗告，經臺灣
高等法院撤銷發回，本院裁定如下：
    主  文
異議均駁回。
    理  由
一、按汽車行駛於應繳費之公路、橋樑、隧道或輪渡，不依規定
    繳費者，處汽車所有人或駕駛人新臺幣（下同）3 千元以上
    6 千元以下罰鍰，並追繳欠費，道路交通管理處罰條例第27
    條第1 項定有明文。而交通部臺灣區○道○○○路局為辦理
    電子收費申裝及欠費追繳作業，依公路通行費徵收管理辦法
    訂定交通部臺灣區○道○○○路局電子收費申裝及欠費追繳
    作業注意事項，其第13條第2 項、第17條規定：用路人不依
    規定繳費，營運單位應依本局查明之車籍資料，製發補繳通
    行費及作業處理費通知單（下稱補繳通知單），追繳通行費
    並加收作業處理費用；用路人應依補繳通知單所列金額及繳
    費期限完成補繳，逾補繳期限截止日未繳納者，依法舉發。
    次按處理違反道路交通管理事件，有關文書送達之程序，依
    行政程序法之規定，違反道路交通管理事件統一裁罰基準及
    處理細則第5 條規定甚明。又送達，於應受送達人之住居所
    、事務所或營業所為之，則為行政程序法第72條第1 項所明
    定；又郵政機關為送達時，不能依行政程序法第72、73條規
    定為送達者，得將文書寄存於送達地之郵政機關，並作送達
    通知書2 份，1 份黏貼於應受送達人住居所、事務所、營業
    所或其就業處所門首，另1 份交由鄰居轉交或置於該送達處
    所信箱或其他適當位置，以為送達，行政程序法第74條第1
    項、第2 項亦分別定有明文。
二、原處分意旨略以：異議人即受處分人甲○○駕駛其所有之車
    牌號碼989-ND號營業小客車（下稱本件汽車），於如附表所
    示之時間、地點，各有「汽車行駛於應繳費之公路不依規定
    繳費」之違規事實，分別經營運單位即遠通電收股份有限公
    司（下稱遠通公司）對異議人寄發補繳通知單，惟異議人均
    未於如附表所示之補繳期限內補繳通行費，嗣分別經國道公
    路警察局第一警察隊泰山分隊警員開立舉發違反道路交通管
    理事件通知單（下稱本件舉發通知單）共6 張逕行舉發，經
    異議人於應到案日期前提出申訴，而由原處分機關交通部公
    路總局臺北區監理所於98年11月11日以如附表所示案號之違
    反道路交通管理事件裁決書，各依道路交通管理處罰條例第
    27條第1 項規定，分別對異議人裁處最低額罰鍰3 千元。
三、異議意旨略以：異議人是循規蹈矩的駕駛人，未按期補繳通
    行費實為戶籍地與居住地不同，伊當時戶籍地為臺北縣板橋
    市○○路260 巷1 弄9 之3 號4 樓（下稱民權路址），而居
    住地為臺北市○○路246 巷50號4 樓（下稱桂林路址），未
    接獲掛號信函只因出外地工作，伊於98年10月20日回民權路
    址時，才知道有郵局掛號信件，方有收到本件舉發通知單6
    張，而本件舉發通知單上載明補繳日期為98年8 月25日，對
    伊實為不公，伊並非故意收到補繳通知單而不繳納，實是收
    件時間已超過補繳期限日期，爰依法聲明異議云云。
四、經查：
（一）異議人駕駛其所有之本件汽車，各於如附表所示之違規時
      間、地點，因電子收費設備之卡片餘額不足而未繳費即通
      過國道一號高速公路泰山收費站，嗣經遠通公司各依民權
      路址對異議人以郵遞掛號方式寄發補繳通知單後，異議人
      均未於如附表所示之補繳期限內補繳通行費等情，皆為異
      議人所不爭執，並有本件舉發通知單及採證照片各6 張、
      遠通公司98年12月14日總發字第09801302號函附補繳通知
      單及送達證書5 份、交通部臺灣區○道○○○路局泰山收
      費站98年10月26日高泰業字第0980003350號函附送達證書
      2 份等件在卷可稽，已足認為真實，是本件異議人確各有
      如附表所示裁決書所裁罰汽車行駛於應繳費之公路不依規
      定繳費之違規事實，洵堪認定。
（二）至異議人雖以前揭理由置辯，惟其先後於聲明異議狀及本
      院調查訊問時，已自承：我原先有住在民權路址，1 、2
      年前搬家到桂林路址後，久久回去民權路址1 次。因為我
      在開計程車，要換戶籍地址的手續很麻煩，所以才沒有換
      戶籍地址，本件去申訴前也沒有向監理機關申請通信地址
      。當時民權路址有6 個房間，其中3 間已經租給學生，另
      外3 間也是要租的，民權路址電話費帳單是寄到桂林路址
      ，水電費是我太太辦理銀行轉帳。我後來回民權路址時，
      有收到本件補繳通知單1 張及本件舉發通知單6 張，承租
      人不會幫我收信，民權路址後來在99年2 、3 月間賣掉，
      我才更改戶籍地址到臺北縣板橋市○○路32巷2 弄15之3
      號等語，是異議人原先雖搬離民權路址至桂林路址居住，
      惟其就民權路址實仍繼續申用電話、水電按期繳費，本身
      並留有3 個房間管理使用中，且其除未更改戶籍或車籍地
      址（有異議人駕駛執照及本件汽車行車執照附卷可稽）外
      ，亦未向監理機關申請通信地址，可見異議人就駕駛本件
      汽車之相關行政管理事宜，對外仍維持以民權路址作為送
      達聯繫之地址，已足認其迄至本件提出申訴前，尚無廢止
      在民權路址繼續居住並收受送達之意，而其事實上復同在
      民權路址收受本件補繳通知單1 張及本件舉發通知單6 張
      無訛，益徵民權路址仍屬異議人之住居所甚明。查本件各
      補繳通知單如前述業經遠通公司以郵遞掛號方式寄至民權
      路址，因未獲會晤異議人，亦無有辨別事理能力之同居人
      、受雇人或接收郵件人員，郵遞送達人遂分別製作送達通
      知書2 份，1 份黏貼於應受送達人門首，另1 份置於送達
      處所信箱或適當位置，而寄存送達本件各補繳通知單在板
      橋中正路郵局，有如附表所示之送達證書附卷可佐，足證
      本件各補繳通知單業於如附表所示之日期合法送達予異議
      人，且補繳通行費之期限，均仍在送達異議人時點之後，
      異議人仍有充分餘裕之時間可得知上情補繳各次通行費。
      從而，異議人純因個人自身因素遲未前往板橋中正路郵局
      領取本件各補繳通知單，致未於如附表所示之繳費期限內
      完成補繳通行費程序，遠通公司遂依規定移送舉發單位即
      國道公路警察局第一警察隊泰山分隊逕行舉發異議人各有
      違反道路交通管理處罰條例第27條第1 項未依規定繳費之
      違規情事，處理舉發程序於法皆無不符之處，本件違規事
      實仍可歸責於異議人，其所辯之情尚無可採，難認原處分
      各有何違法或不當之情。
五、綜上所述，原處分機關各依首揭道路交通管理處罰條例規定
    ，就本件違規事實分別以如附表所示之裁決書對異議人裁處
    最低額罰鍰3 千元，並無違誤。本件異議經核均無理由，皆
    應予駁回。
據上論斷，應依道路交通案件處理辦法第19條，裁定如主文。
中    華    民    國    99    年    4     月    30    日
                  交通法庭  法  官  張 兆 光
上列正本證明與原本無異。
如不服本裁定，應於裁定送達後五日內敘明抗告理由，向本院提
出抗告狀。
                            書記官  曹 秋 冬
中    華    民    國    99    年    4     月    30    日
附表：
┌──┬─────┬───────┬────┬──────────┬───────┐
│編號│違規時間  │違規地點      │補繳通行│補繳通知單寄存送達日│裁決書案號    │
│    │          │              │費期限  │期及相關證據        │              │
├──┼─────┼───────┼────┼──────────┼───────┤
│ 一 │98年7 月6 │國道一號高速公│98年8 月│98年8 月10日、高速公│北監營裁字第裁│
│    │日14時9 分│路泰山收費站南│25日    │路局委託遠通公司辦理│40-ZAQ093745號│
│    │          │向第11車道    │        │電子收費業務送達證書│              │
│    │          │              │        │（文號為00000000000 │              │
│    │          │              │        │號、掛號件號碼為3633│              │
│    │          │              │        │0000000000）        │              │
├──┼─────┼───────┼────┼──────────┼───────┤
│ 二 │98年7 月6 │國道一號高速公│98年8 月│98年8 月10日、高速公│北監營裁字第裁│
│    │日15時35分│路泰山收費站北│25日    │路局委託遠通公司辦理│40-ZAQ093752號│
│    │          │向第10車道    │        │電子收費業務送達證書│              │
│    │          │              │        │（文號為00000000000 │              │
│    │          │              │        │號、掛號件號碼為3633│              │
│    │          │              │        │0000000000號）      │              │
├──┼─────┼───────┼────┼──────────┼───────┤
│ 三 │98年7 月7 │國道一號高速公│98年8 月│98年8 月10日、高速公│北監營裁字第裁│
│    │日15時43分│路泰山收費站南│25日    │路局委託遠通公司辦理│40-ZAQ093800號│
│    │          │向第11車道    │        │電子收費業務送達證書│              │
│    │          │              │        │（文號為00000000000 │              │
│    │          │              │        │號、掛號件號碼為3633│              │
│    │          │              │        │0000000000號）      │              │
├──┼─────┼───────┼────┼──────────┼───────┤
│ 四 │98年7 月7 │國道一號高速公│98年8 月│98年8 月10日、高速公│北監營裁字第裁│
│    │日8 時58分│路泰山收費站南│25日    │路局委託遠通公司辦理│40-ZAQ093779號│
│    │          │向第11車道    │        │電子收費業務送達證書│              │
│    │          │              │        │（文號為00000000000 │              │
│    │          │              │        │號、掛號件號碼為3633│              │
│    │          │              │        │0000000000號）      │              │
├──┼─────┼───────┼────┼──────────┼───────┤
│ 五 │98年7 月7 │國道一號高速公│98年8 月│98年8 月10日、高速公│北監營裁字第裁│
│    │日11時40分│路泰山收費站北│25日    │路局委託遠通公司辦理│40-ZAQ093788號│
│    │          │向第10車道    │        │電子收費業務送達證書│              │
│    │          │              │        │（文號為00000000000 │              │
│    │          │              │        │號、掛號件號碼為3633│              │
│    │          │              │        │0000000000號）      │              │
├──┼─────┼───────┼────┼──────────┼───────┤
│ 六 │98年7 月20│國道一號高速公│98年9 月│98年8 月25日、高速公│北監營裁字第裁│
│    │日17時46分│路泰山收費站南│10日    │路局委託遠通公司辦理│40-ZAQ096034號│
│    │          │向第12車道    │        │電子收費業務送達證書│              │
│    │          │              │        │（文號為00000000000 │              │
│    │          │              │        │號、掛號件號碼為3904│              │
│    │          │              │        │0000000000號）      │              │
└──┴─────┴───────┴────┴──────────┴───────┘

司法院資訊處製作；財團法人民間司法改革基金會備份。
